【裁判字號】    97,易,673
【裁判日期】    971119
【裁判案由】    違反電子遊戲場業管理條例
【裁判全文】
臺灣臺南地方法院刑事判決               97年度易字第673號
聲  請  人  臺灣臺南地方法院檢察署檢察官
被      告  丁○○
上列被告因違反電子遊戲場業管理條例案件，經檢察官聲請簡易
判決處刑（97年度偵字第5246號），本院認不宜適用簡易程序，
改依通常程序審理，判決如下：
    主  文
丁○○無罪。
    理  由
一、公訴意旨略以：被告丁○○係址設臺南縣永康市○○○路
    205號1樓「幸福超商」（商號稅務登記名稱則為綠峰商行）
    之負責人，明知未依電子遊戲場業管理條例規定向主管機關
     申請辦理營利事業登記，不得經營電子遊戲場業，竟基於
     違反電子遊戲場業管理條例之犯意，未依該條例辦理營利
     事業登記，在上址擺設已插電營業之可產生聲光影像、圖
     案、動作均之電子遊戲機具「賽馬」2台、「金象王」1台
     、「魔法球」1台、「龍鳳」1台、「大舞台」1台、「滿貫
     大亨」2台，共計8台（共含IC 板6片），以新臺幣10元硬
     幣兌換代幣1枚，再投入代幣由機臺顯示對應分數用供押分
     ，並依不等倍率賠分，待積分使用完畢遊戲始為終結之方
     式，供不特定人把玩，以經營電子遊戲場業。並自民國96
     年8月17日起，以每月18,000元之薪資僱用不知情之甲○○
     在店內，負責看顧上開超商及供人兌換代幣把玩前開電子
     遊戲場機具；迨至96年10月6日上午11時40分許，適戴偉平
     在上址把玩機台為警查獲，並當場扣得前開電子遊戲機具8
     台（含IC板6片）及代幣201枚，因認被告違反電子遊戲場
     業管理條例第15條之規定，應依同條例第22條之規定罰之
     。
二、按犯罪事實應依證據認定之，無證據不得推定其犯罪事實；
    又被告之自白，不得作為有罪判決之唯一證據，仍應調查其
    他必要之證據，以察其是否與事實相符；再不能證明被告犯
    罪者，即應諭知無罪之判決，刑事訴訟法第154條第2項、第
    156條第2項、第301條第1項分別定有明文。次按，電子遊戲
    場業管理條例第15條規定之「未依本條例規定辦理營利事業
    登記者，不得經營電子遊戲場業」，係以未依該法為營利事
    業登記即經營電子遊戲場業為犯罪構成要件，意指行為人除
    有未依法登記之消極行為外，尚有經營電子遊戲場業之積極
    行為，始足當之，此與一般純粹消極不作為之犯罪，並非完
    全相同，最高法院90年度台非字第173號判決意旨可資參照
    。
三、本件檢察官認被告涉有違反電子遊戲場業管理條例犯行，係
    以證人甲○○、戴偉平於警詢中陳述，扣案之電動賭博機具
    與代幣、臨檢紀錄表、現場圖、照片及扣押書，以及被告於
    偵查中之自白等，作為所憑之論據。
四、經查，被告雖於偵查中自白為「幸福超商」之負責人，且有
    未依規定辦理營利事業登記，即經營電子遊戲場業之行為，
    檢察官且以前揭證據資為補強。然證人戴偉平為警察執行查
    緝時，在場把玩電子遊戲機之人，其陳述與扣案之電動賭博
    機具、代幣、現場圖、照片、扣押書等，均僅能證明於「幸
    福超商」內確有擺設電子遊戲機供人把玩之事實，並不能據
    以認定該「幸福超商」之經營者為何人。
五、被告於警詢、偵訊中，供稱係於96年8月17日與原幸福超商
    經營者證人乙○○簽讓渡書，受讓該幸福超商等語，核與證
    人乙○○於本院審理時，證稱係於96年8月17日與被告簽訂
    讓渡書之詞（本院卷第50頁）相符。此外另有日期記載96年
    8月17日之讓渡書1份附於偵查卷內可稽（第32頁）；證人乙○○於本院審理時，且具狀提出財政部臺灣省南區國稅局新
    化稽徵所准予變更負責人登記為被告之96年8月23日南區國
    稅新化三字第0963006114號函為據（本院卷第60頁），則被
    告於96年10月6日幸福超商為警查獲時，係為幸福超商之名
    義負責人，乃堪認定。
六、然查：
  (一)被告於偵查中，對於實際接手經營幸福超商之時間，先係稱
    「讓渡書是96年8月17日簽，實際盤讓是96年9月18日，我在
    讓渡書簽訂後就沒管，因為辦過戶手續才一直到96年9月18
    日」，經檢察官追問，始稱「我從96年8月17日開始接手」
    等語（偵查卷第37頁），被告自身對於實際開始經營幸福超
    商之時間，陳述已有出入。
  (二)證人即幸福超商店員甲○○就該店之負責人為何，於96年10
    月6日警詢中乃稱「我知道幸福超商負責人以前是乙○○，
    店長告知現在變更是丁○○」、「（店長）是今日（96年10
    月6日）中午12時過後告知的」（警卷第7頁）。嗣於偵訊及
    本院審理中，證人甲○○雖改稱幸福超商於96年9月18日換
    老闆（偵查卷第36頁）、「大概是我任職（96年8月1日）一
    個多月後才換的」（本院卷第23頁）等語，然就如何知悉負
    責人更換乙節，先於偵訊中證稱係於96年9月18日當天，由
    證人乙○○告知（偵查卷第36頁），嗣於本院審理時，又稱
    「店長有打電話跟我講」（本院卷第23頁）、「（除了店長
    還有沒有別人告妳換老闆這件事？）沒有」（本院卷第25頁
    ），再經本院提示其於偵查中所述加以質詢，則稱「乙○○
    好像也有告訴過我，是店長先告訴我的。偵訊所述的事情應
    該是有，是我忘記了。」（本院卷第25頁）證人甲○○對於
    幸福超商之負責人為何，以及如何知悉被告為負責人等情，
    證述多有矛盾，且依其所述，負責人變更之日應為96年9月
    18日，與被告所稱之8月17日亦有不同。
  (三)證人即幸福超商之原負責人乙○○於本院審理時，對於讓渡
    該超商予被告之細節，乃證稱讓渡費用為新臺幣（下同）49
    萬元，其中40萬元為房屋押金、租金，另9萬元則為進貨、
    薪水等（本院卷第50頁），被告係以現金一次支付49萬元等
    語（本院卷第52頁），與被告於偵查中所稱係以9萬元受讓
    幸福超商，「我用現金付款，用提款卡提的，我借我哥哥葉
    承鈞的提款卡去領錢9萬元。我實際讓渡的金額是9萬元」等
    語（偵查卷第36頁），顯然不符。再依證人乙○○於本院審
    理時所述，前開49萬元之計算方式為第一個月租金12萬元、
    押金2個月即24萬元、另有4萬元水電押金、以及進貨、薪水
    等（本院卷第50頁）；而證人乙○○共僱請3位員工，每位
    薪水分別為1萬8千元、1萬9千元、2萬元，總計為5萬7千元
    ，若以乙○○自96年8月1日開店至同月17日盤讓計算，應負
    擔之薪資為（57,000元×16/30＝）30,400元，加上進貨成
    本，縱認仍在證人乙○○所稱之9萬元以內，因而符合前開
    之49萬元，惟證人乙○○所讓渡予被告者，尚包括價值達7
    萬2千元之7台電子遊戲機，足見證人乙○○與被告所達成之
    讓渡價額，亦不合理。
  (四)再審諸本件被告與證人乙○○有關幸福超商之讓渡合意，僅
    有讓渡書一紙可資證明（偵查卷第32頁），惟經本院命證人
    即查緝之臺南縣警察局永康分局復興派出所所長洪介文辨識
    該讓渡書，乃稱「當時看到的讓渡書沒有寫這麼詳細，不是
    這份」（本院卷第30頁）；且該讓渡書之契約雙方字跡均屬
    相同，以此質諸證人乙○○，則稱其上簽名為代書所寫，但
    經本院命證人乙○○提出該代書之真實年籍與聯絡方式，則
    稱已經聯絡不上等語，是證人乙○○與被告究竟有無讓渡之
    合意，並簽訂讓渡契約，復有可疑。
七、綜上諸點，被告雖自承為幸福超商之負責人，並有讓渡書、
    證人乙○○所提出之財政部臺灣省南區國稅局新化稽徵所函
    文為佐，然被告、證人乙○○、甲○○彼此間，就被告讓渡
    該超商之相關契約條件，以及有無實際接管經營之事實，陳
    述均屬不一；參酌證人洪介文所證述之查緝經過，與卷附臨
    檢紀錄表2份（警卷第15、16頁），本院認被告形式上雖為
    幸福超商之負責人，惟有無實際經營該超商暨其內所擺設之
    電子遊戲機具，仍屬可疑。此外，檢察官所提出之其他事證
    ，尚不足以作為認定該超商實際經營者之基礎，被告之自白
    缺乏其他補強證據，不能證明其犯罪，依據前述說明，應為
    被告無罪之諭知。
據上論斷，應依刑事訴訟法第301條第1項，判決如主文。
本案經檢察官丙○○到庭執行職務。
中    華    民    國    97    年    11    月    19    日
                  刑事第二庭    法  官  吳坤芳
以上正本證明與原本無異
如不服本判決應於收受本判後10日內向本院提出上訴書狀，並應
敘述具體理由。其未敘述上訴理由者，應於上訴期間屆滿後20日
內向本院補提理由書狀（均須按他造當事人之人數附繕本）「切
勿逕送上級法院」。
                                書記官  莊淑雅
中    華    民    國    97    年    11    月    20    日


司法院資訊處製作；財團法人民間司法改革基金會備份。
